【裁判字號】    98,訴,614
【裁判日期】    980930
【裁判案由】    撤銷贈與行為等
【裁判全文】
臺灣彰化地方法院民事判決  98年度訴字第614號
原      告  台北富邦商業銀行股份有限公司
                        、5、.
法定代理人  丁○○
                        2、5.
訴訟代理人  甲○○
被      告  乙○○
                        3樓
被      告  丙○○
                        12樓.
                        3樓
上列當事人間請求撤銷贈與行為等事件，本院於民國98年9月28
日言詞辯論終結，茲判決如下：
    主  文
被告乙○○於民國（以下同）98年3月19日就附表一所示之不動
產對被告丙○○所為贈與之債權行為應予撤銷。
被告就附表一所示之不動產於98年4月3日所為之所有權移轉登記
之物權行為應予撤銷；被告丙○○應將上開移轉登記予以塗銷。
原告其餘之訴駁回。
訴訟費用新台幣貳萬伍仟貳佰伍拾伍元由被告連帶負擔。
  理  由
一、本件被告經合法通知，均未於言詞辯論期日到場，核無民事
    訴訟法第三百八十六條所列各款情形，爰依原告之聲請，由
    其一造辯論而為判決。
二、原告起訴主張：
（一）、第三人ACTIVE INDUSTRIES LTD.於97年8月19日邀同被
        告乙○○為連帶保證人，分別於97年10月17日及97年8
        月19日與原告簽訂授信約定書暨綜合額度契約及授信核
        定通知暨確認書各乙份，約定本契約項下國內外即期、
        遠期信用狀所開立之匯票，其匯票到期日縱在原告核可
        之存續期間之後，第三人仍須負清償責任；且第三人向
        原告申請開發信用狀時，應檢附「開發信用狀申請書」
        或「開發國內不可撤銷信用狀申請書」及原告要求之有
        關文件，並得向原告申請墊款。第三人承認每筆「開發
        信用狀申請書」或「開發國內不可撤銷信用狀申請書」
        所列金額與其所發生利息及一切費用，係為原告代第三
        人保證付款或墊款之金額（如有自備保證金係為扣除該
        保證金後之差額），並同意以「開發信用狀申請書」或
        「開發國內不可撤銷信用狀申請書」及其信用狀項下匯
        票等有關文件為憑，授權原告支付每筆信用狀項下之匯
        票票款。第三人願依本契約之規定，清償因上述申請開
        發信用狀所發生之每筆債務。每筆動用款償還期限（含
        承兌期限）最長不得超過國外付款日（或承兌日）後
        180 天。就利息約定，動支美金，依前一營業日六個月
        期LIBOR+ 1.5％，除以0.946，定期ㄧ個月機動。就遲
        延利息約定墊款及匯票承兌遲延償還時，自遲延日起，
        外幣墊（借）款部分第三人願依遲延日原告所訂之外幣
        貸款利率加碼年息百分之3為遲延利率固定計算遲延利
        息，惟不得低於原墊款或折換其他幣別借款當時之利率
        加碼年息百分之3。就違約金之計算約定，第三人如遲
        延還本或付息時，除遲延還本仍依上開約定利率計付遲
        延利息外，本金自到期日起，利息自應繳息日起，逾期
        在六個月以內部分，按上開利率之一成加付違約金，逾
        期超過六個月部分，照上項標準加倍計付。第三人如停
        止或遲延履行全部或一部債務本金，或拒絕承兌、付款
        時，第三人得將債務視為全部到期。
（二）、嗣後第三人ACTIVE INDUSTRIES LTD.依據上開契約分別
        向原告申請開發信用狀共八筆，明細如附表二所示。經
        第三人與原告簽立同一內容之開發信用狀申請書八份及
        進口單據通知書八份。另第三人ACTIVE INDUSTRIES
        LTD.因故向原告申請延期並於98年2月11日與原告簽立
        同一內容之動用申請書八份及授信核定通知暨確認書（
        變更條件）交原告收執。
（三）、詎料第三人ACTIVE INDUSTRIES LTD.依照約定應於98年
        3 月31日攤還第二期本金，屢經催討迄未清償，依授信
        約定書暨綜合額度契約-壹、授信共通約款，第七條第
        一款約定，聲請人將第三人之借款視為全部到期，截至
        目前尚欠美金469,171元(暫依98年6年25日美元兌換新
        台幣匯率1:33.0125元折換為新台幣15, 488,508元）及
        約定之利息、違約金迄未清償。被告乙○○為其連帶保
        證人，依法自應負連帶清償責任，前經原告訴請ACTIVE
        INDUSTRIES LTD.與被告乙○○應連帶給付美金469,171
        元及利息與違約金獲勝訴判決。
（四）、現上開借款仍未清償，而被告乙○○為隱匿財產，逃避
        其連帶保證人之責任，竟於98年3月19日將其所有不動
        產七筆（附表）無償贈與其妻，即另一被告丙○○，並
        已辦畢所有權移轉登記在案，致原告日後無法對上開不
        動產聲請強制執行以受償前開債務。而民法第二四四條
        第一項規定之撤銷權，其客體包括債務人所為之債權行
        為及物權行為。本案被告所為之無償贈與顯已損害原告
        債權之求償，且被告乙○○除前開不動產外，並無其他
        足供清償之財產，爰依民法第二百四十四條第一項規定
        ，聲明請求判決撤銷被告間於98年3月19日就附表所示
        不動產所為贈與契約之債權行為及於98年4月3日所為之
        所有權移轉登記之物權行為，並就該移轉登記予以塗銷
        。
三、本件被告經合法通知，均未於言詞辯論期日到場，且未提出
    書狀爭執。
四、原告主張之上開事實，業據其提出保證書、授信總約定書、
    授信核定通知暨確認書、授信核定通知暨確認書（變更條件
    ）影本各乙份、開發信用狀申請書、進口單據通知書、動用
    申請書影本各八份、不動產所有權異動索引、土地登記謄本
    各七份、暨台灣台北地方法院98年度審重訴字第750號民事
    判決書一份為証，被告二人經合法通知，均未於言詞辯論期
    日到場，且未提出書狀爭執，依民事訴訟法第280條第3項準
    用同條之規定視同自認，堪認原告主張之上開事實為真正。
五、按「債務人所為之無償行為，有害及債權者，債權人得聲請
    法院撤銷之。」民法第244條第1項訂有明文，從而，原告據
    此訴請撤銷被告乙○○於民國98年3月19日就附表一所示之
    不動產對被告丙○○所為贈與之債權行為，被告就附表一所
    示之不動產於98年4月3日所為之所有權移轉登記之物權行為
    ，並依同條第4項規定請求受益人即被告丙○○將上開不動
    產移轉登記予以塗銷，於法有據，應予准許。至原告訴請被
    告乙○○為塗銷登記部份，因無論原告依民法第244條第4項
    規定聲請命受益人即被告丙○○回復原狀，或依土地登記規
    則第27條第8款規定申請上開不動產塗銷登記，亦應由權利
    人或登記名義人單獨申請之，即訴請被告丙○○將上開不動
    產移轉登記予以塗銷即可，自無再同時訴請被告乙○○塗銷
    登記之必要，故原告訴請被告乙○○為塗銷登記部分，即無
    理由，應予駁回。
結論：原告之訴為一部有理由，一部無理由，並依民事訴訟法第
    385條第1項前段、第79條、第85條第2項，判決如主文。
中    華    民    國    98    年    9    月    30    日
                       民事第一庭   法  官  施坤樹
以上正本係照原本作成。
如對判決上訴，應於判決送達後20日內向本院提出上訴狀（須附
繕本）。
中    華    民    國    98    年    10    月    2    日
                                    書記官  施嘉玫


司法院資訊處製作；財團法人民間司法改革基金會備份。
